【裁判字號】    97,中交簡上,2
【裁判日期】    970215
【裁判案由】    公共危險
【裁判全文】
臺灣臺中地方法院刑事判決           97年度中交簡上字第2號
上  訴  人
即  被  告  甲○○
上列上訴人因公共危險案件，不服本院臺中簡易庭九十六年度中
交簡字第三０四二號中華民國九十六年十一月二十日第一審簡易
判決（聲請簡易判決處刑案號：臺灣臺中地方法院檢察署九十六
年度速偵字第五三０四號），提起上訴，本院管轄之第二審合議
庭判決如下：
    主    文
原判決撤銷。
甲○○服用酒類，不能安全駕駛動力交通工具而駕駛，處有期徒
刑貳月，如易科罰金，以新臺幣壹仟元折算壹日。
    犯罪事實
一、甲○○於民國九十六年十一月六日晚上八時許起，至同日晚
    上十時許止，在臺中市○○路友人住處飲用高粱酒五、六杯
    後，已達不能安全駕駛動力交通工具之程度，竟仍於飲酒完
    畢後駕駛車牌號碼ＪＹ六—五八八號重機車上路，嗣於同日
    晚上十時三十五分許（聲請簡易判決處刑書誤載為十一時三
    十分許），行經力行路二００巷口處時，因不勝酒力，不慎
    自後追撞前方由丙○○所駕駛牌照號碼ＳＬ—四二九八號自
    小客車（丙○○未受有傷害）。嗣於同日晚上十時四十九分
    許（聲請簡易判決處刑書誤載為十一時三十分許），經警據
    報到場處理，測得其酒後呼氣所含酒精濃度高達每公升一點
    一一毫克，因而查悉上情。
二、案經臺中市警察局第三分局報告臺灣臺中地方法院檢察署檢
    察官偵查後聲請簡易判決處刑。
    理    由
一、訊據上訴人即被告（下稱被告）甲○○對於上揭犯罪事實坦
    承不諱，並有道路交通事故現場圖、道路交通事故調查報告
    表(一)、(二)、酒精濃度測試單、刑法第一百八十五條之三之查
    獲後測試觀察職務報告及現場照片等件附卷可稽。按刑法第
    一百八十五條之三所稱服用酒類或其他相類之物，不能安全
    駕駛動力交通工具之公共危險罪，係屬抽象危險犯之規定，
    此種抽象危險係伴隨飲酒過量之行為而當然成立。換言之，
    只需客觀上有此種行為出現，危險即視為存在，至於有無肇
    事之具體結果，均不影響公共危險罪責之成立。再者，參考
    德、美等國家之認定標準，在酒精吐氣濃度達每公升零點五
    五毫克（或血液濃度達百分之零點一一）時，就人體生理行
    為方面，會產生視覺反應遲鈍、影像不能集中、走路或講話
    可能發抖、動作笨拙等影響，就駕駛能力方面，亦會產生駕
    駛反應遲鈍、同時不能看清前方路況及車旁照後鏡等影響，
    在此情形下，其肇事率為一般正常人之十倍。被告酒後呼氣
    酒精濃度為每公升一點一一毫克，而已逾上開每公升零點五
    五毫克之標準甚高，被告酒後駕車並因而未注意車前狀況而
    肇事，足徵被告飲用酒類後，其身體生理協調平衡及自控性
    均已明顯降低，益證其已達不能安全駕駛動力交通工具之程
    度，灼然至明。從而，本件事證明確，被告上開犯行堪以認
    定，應予依法論科。
二、查本件被告行為後，刑法第一百八十五條之三業於九十七年
    一月二日經總統以華總一義字第０九六００一七七八四一號
    令公布修正，並於同年月四日生效施行。修正前條文為「服
    用毒品、麻醉藥品、酒類或其他相類之物，不能安全駕駛動
    力交通工具而駕駛者，處一年以下有期徒刑、拘役或三萬元
    以下罰金」，修正後為「服用毒品、麻醉藥品、酒類或其他
    相類之物，不能安全駕駛動力交通工具而駕駛者，處一年以
    下有期徒刑、拘役或科或併科十五萬元以下罰金」，比較新
    舊條文，修正後之規定並非較有利於被告，依刑法第二條第
    一項前段、但書規定之「從舊從輕」原則，本案應適用修正
    前刑法第一百八十五條之三之規定，是核被告所為，係犯修
    正前刑法第一百八十五條之三之服用酒類違背安全駕駛罪。
    原審予以論科，固非無見，惟查：原審未及審酌上開法律
    修正前後之新舊法比較，容有未洽；且按刑事審判之量刑
    ，在於實現刑罰權之分配的正義。故法院對有罪之被告科刑
    ，應符合罪刑相當之原則，使罰當其罪，以契合人民之法律
    感情。此所以刑法第五十七條明定科刑時應審酌一切情狀，
    尤應注意該條所列各款事項，以為科刑輕重之標準（最高法
    院八十八年度臺上字第二二○一號判決意旨參照）。查
    本件被告犯後坦承犯行，並與車禍被害人丙○○達成和解，
    賠償新臺幣六千元，有和解書一紙附卷可稽，原審未及審酌
    上開和解情狀，量以有期徒刑四月，尚嫌過重，被告上訴意
    旨指摘原判決量刑過重，非無理由，自應由本院予以撤銷改
    判；另原審引用之檢察官聲請簡易判決處刑書犯罪事實欄第
    四、六行關於被告騎車肇事時間及接受酒測時間之記載，有
    如本案上揭犯罪事實欄所示之誤載，茲更正之，併予敘明。
    爰審酌被告查無不良前科，素行尚佳，有臺灣臺中地方法院
    檢察署刑案資料查註紀錄表及臺灣高等法院被告前案紀錄表
    各一份附卷可按，其酒醉後已不能安全駕駛動力交通工具，
    仍不顧公眾之安危，貿然駕車，妨害用路人安全及權益，行
    為殊屬不該，惟念其駕駛交通工具為機車，且事後已與車禍
    被害人和解，並賠償損害，犯罪後復坦認犯行，確有認錯悔
    過之意，態度尚佳等一切情狀，量處如主文所示之刑，並諭
    知易科罰金之折算標準。
三、末按，被告前未曾因故意犯罪受有期徒刑以上刑之宣告一節
    ，有上開前科資料可按，惟查酒後開車不僅大幅提高肇事率
    ，且一旦肇事通常造成自己或他人身體、財產之嚴重傷害，
    甚至發生死亡之結果，是以邇來政府不斷宣導禁止酒後開車
    之觀念，亦將酒後駕車所處之罰鍰提高，以警惕國人切勿為
    之。惟被告仍無視於政府之宣導，於飲酒後已達不能安全駕
    駛車輛之程度，仍騎車上路，顯未意識到其酒醉駕車之行為
    已對其周圍從事交通之行人或駕駛人造成立即而明顯之危險
    ，已足認被告守法觀念薄弱，倘徒以其未曾受有期徒刑以上
    刑之宣告，即謂得邀緩刑之寬典，無異輕啟枉法倖進之徒投
    機之門，絕非屬良法美意之緩刑制度之本旨，因此，為維法
    律秩序之基本原則及尊嚴，發揮法院就具體個案之判決導正
    社會現象之功能，本院認不宜為緩刑之宣告，併此敘明。
據上論斷，應依刑事訴訟法第四百五十五條之一第一項、第三項
、第三百六十九條第一項前段、第三百六十四條、第二百九十九
條第一項前段，刑法第二條第一項前段、第一百八十五條之三（
修正前）、第四十一條第一項前段，刑法施行法第一條之一，判
決如主文。
本案經檢察官乙○○到庭執行職務。
中    華    民    國    97    年    2     月    15    日
                  臺灣臺中地方法院刑事第五庭
                      審判長法  官  鍾堯航
                            法  官  劉麗瑛
                            法  官  吳崇道
上正本證明與原本無異。
本件不得上訴。
                            書記官  黃舜民
中    華    民    國    97    年    2     月    15    日
附錄本案論罪科刑法條全文：
中華民國刑法第一百八十五條之三
（重大違背義務致交通危險罪）
服用毒品、麻醉藥品、酒類或其他相類之物，不能安全駕駛動力
交通工具而駕駛者，處一年以下有期徒刑、拘役或三萬元以下罰
金。


司法院資訊處製作；財團法人民間司法改革基金會備份。
